臺灣臺中地方法院交通事件裁定　　　　 94年度交聲字第819號
原處分機關　交通部公路總局臺中區監理所臺中市監理站
受處分人　　甲○○
上列受處分人因違反道路交通管理處罰條例案件，對於交通部公
路總局臺中市監理站民國九十四年十一月九日所為之裁決（裁監
稽違字第裁六一─ＧＣ0000000號裁決書），聲明異議，
本院裁定如下：
    主  文
原處分撤銷。
甲○○使用註銷牌照行駛道路，處罰鍰新臺幣參仟陸佰元整，並
扣繳牌照。
    理  由
一、原處分機關略以：受處分人甲○○，於民國九十四年九月十
    十五日十二時四十分許，由謝世柔駕駛其所有之車號四五○
    ─○三七二號輕機車，在臺中市○○路、大墩二十街口處，
    因使用註銷牌照行駛道路之違規事實，經臺中市警察局第六
    分局員警當場舉發，受處分人未依限期到案提出申訴，經向
    原舉發機關查證違規屬實，該站遂於九十四年十一月九日以
    裁監稽違字第裁六一─ＧＣ0000000號裁決書，裁處
    受處分人違反道路交通管理處罰條例第十二條第一項第四款
    之規定，處罰鍰新臺幣（下同）一萬零八百元整，並扣繳牌
    照，逾期則依違反道路交通管理事件統一裁罰標準表及裁決
    書處罰主文裁處，於法並無不合等語。
二、本件受處分人甲○○則以：受處分人因遠嫁日本，所住之衛
    道二街無人居住，皆由社區管理員通知其二姊夫謝世柔代為
    處理信件或事宜；因二姊夫不知甲○○之機車已經過期遭註
    銷牌照，借騎用處理日常事宜而受舉發違規，於十一月三十
    日由社區管理員通知始知應罰鍰一萬八百元；違規人因為業
    務員收入有限，且基於法律恆等價值原則，該機車已近二十
    年，僅價值近千元，懇請明察；該裁決書送達無人居住之受
    處分人住所，以致逾期，而代理人即違規人亦不知該機車已
    經註銷之狀況而違規，祈請依罰鍰易處吊扣機車駕照三個月
    之辦理，爰聲明異議云云。
三、按汽車（包括機器腳踏車）有使用註銷之牌照行駛情形者，
    處汽車所有人新臺幣三千六百元以上一萬零八百元以下罰鍰
    ，並禁止其行駛；第四款之牌照扣繳之；汽車牌照包括號牌
    、行車執照，為行車之許可憑證；汽車行車執照應隨車攜帶
    ，以備查驗；機器腳踏車行車執照每二年換發一次，自原發
    照之日起算，期滿前後一個月內，須申請換領新照始得行駛
    。汽車牌照受註銷處分者，由公路監理機關逕予登記註銷，
    除以汽車牌照註銷處分疏通之汽車所有人外，並將資料提供
    警察機關及稅捐機關。道路交通管理處罰條例第十二條第一
    項第四款、第二項及道路交通安全規則第三十三條第二項與
    違反道路交通管理事件統一裁罰標準表分別定有明文。
四、經查：本件受處分人甲○○，於上開時、地，其所有之車號
    四五○─○三七二號輕機車，因使用註銷之牌照行駛道路之
    違規事實，經臺中市警察局第六分局員警當場舉發等情，有
    原舉發機關員警舉發之違反道路交通管理事件通知單一紙與
    裁決書一份在卷可稽。雖受處分人以上開情詞置辯，惟查：
    本案違規事實屬汽車所有人之違規，其所有之車輛（四五○
    ─○三七二號輕機車）因未按規定換領新號牌，監理站於八
    十四年三月三十一日即執行牌照逕行註銷登記；另本案為攔
    停舉發案件，裁決書亦以戶籍地址完成送達，故無法予低額
    罰或易處吊扣駕駛人謝世柔之駕駛執照方式結案，此亦有原
    舉發機關九十四年十二月七日之異議案件移送書在卷可佐。
    再者，該車發照日期為七十四年五月二十三日，行照有效日
    為八十四年五月二十三日，此有監理機關提供之機車車籍查
    詢單在卷足憑。駕駛人即違規人謝世柔，於其異議狀上既承
    認知悉該機車車齡已近二十年，且由違規人謝世柔駕駛該車
    之事實，則駕駛人亦無法對該車行照已經逾期，十餘年使用
    舊牌號（四五○─○三七二號）未換發新號牌，理當遭監理
    單位註銷牌照之事諉為不知。此外，本院經查亦無任何證據
    足資證明執勤員警有捏造事實、違法取締之情事，則執勤警
    員本其加強道路交通管理、維護交通秩序、確保交通安全職
    責所為之當場舉發，自應受到合法、正確而真正之推定。受
    處分人指摘原舉發不當，尚屬無據。是受處分人使用註銷之
    牌照行駛道路之情，堪以認定。原處分機關依據道路交通管
    理處罰條例第十二條第一項第四款與違反道路交通管理事件
    統一裁罰標準表，裁處該車所有人罰鍰一萬零八百元整，並
    扣繳牌照，逾期則依裁決書處罰主文規定裁處，固非無據。
    惟按「法官依據法律獨立審判，各機關依其職掌就有關法規
    為釋示之行政命令，法官於審判案件時，故可予以引用，但
    仍得依據法律，表示適當之不同見解，並不受其拘束」，司
    法院大法官釋字第一三七號及第二一六號解釋皆有明定。次
    按法律授權處罰機關一律依標準表規定之金額處以罰鍰，此
    屬法律授權主管機關就裁罰事宜所訂定之裁量基準，本寓有
    避免各行政機關於相同事件恣意為不同裁罰之功能，然道路
    交通管理處罰條例第十二條第一項第四款所處之三千六百元
    以上一萬零八百元以下罰鍰，應亦有針對不同違規情節為不
    同金額裁罰之本意，是以如認依受處分人違規之情節，原處
    分機關處罰過重者，本院自得將原處分撤銷，自為裁定。本
    院經查本件違規情節尚屬輕微，受處分人雖未於應到案期間
    到案，然依如統一裁罰標準表逕以最高額一萬零八百元裁罰
    ，實屬過重，原處分機關以受處分人逾期到案而就受處分人
    處罰該條最高額之罰鍰，即有未洽，自應由本院將原處分撤
    銷，並由本院自行裁罰。從而，應以違反道路交通管理處罰
    條例第十二條第一項第四款之規定，而裁處受處分人即所有
    人甲○○罰鍰三千六百元整，並扣繳牌照，以示公允。
五、據上論斷，應依道路交通管理處罰條例第八十七條第二項，
    道路交通案件處理辦法第十九條、第二十條之規定，裁定如
    主文。
中　　華　　民　　國　　94　　年　　12　　月　　20　　日
                  交通法庭  法　官  張清洲
以上正本證明與原本無異。
如不服本裁定，應於送達後五日內，向本院提出抗告狀。
                            書記官　沈筱玲
中　　華　　民　　國　　94　　年　　12　　月　　20　　日
